最高法院刑事判決　　　　　　　　　　　　　　　九十三年度台上字第一三一六號
　　上　訴　人　台灣高等法院檢察署檢察官
　　上　訴　人
　　即　被　告　丁○○
　　　　　　　　　　　　在押.
　　　　　　　　己○○
　　　　　　　　　　　　（在押，另案借提執行中）
　　右　一　人
　　選任辯護人　張智剛律師
　　上　訴　人
　　即　被　告　壬○○
　　　　　　　　庚○○
　　共　　　同
　　選任辯護人　俞兆年律師
　　上　訴　人
　　即　被　告　乙○○
　　選任辯護人　葉子瑋律師
　　上　訴　人
　　即　被　告　辛○○
　　　　　　　　　　　　樓（在押，另案借提執行中）
　　　　　　　　戊○○
　　被　　　告　丙○○
　　　　　　　　甲○○
右上訴人等因被告等違反槍砲彈藥刀械管制條例案件，不服台灣高等法院中華民國九
十二年十一月十二日第二審更審判決（九十二年度上重更(一)字第六號，起訴案號：台
灣板橋地方法院檢察署八十九年度偵字第二一五五七、二一五五八、二二七０二、二
三一八０號，九十年度偵字第一二二四、一五０二、三一四一、三五七三、四００三
號），提起上訴，本院判決如左：
    主  文
原判決關於丁○○販賣手槍及己○○、壬○○、庚○○、乙○○、辛○○、戊○○部
分撤銷，發回台灣高等法院。
其他上訴駁回。
    理  由
一、撤銷部分
本件原判決撤銷第一審關於上訴人即被告丁○○未經許可，販賣衝鋒槍；上訴人即被
告己○○未經許可，販賣衝鋒槍及上訴人即被告壬○○、庚○○、戊○○、乙○○、
辛○○部分之不當判決。改判論處丁○○、己○○、辛○○共同連續未經許可，販賣
手槍；壬○○共同連續未經許可，持有手槍；庚○○、乙○○共同未經許可，持有手
槍；戊○○連續未經許可，持有自動步槍罪刑。固非無見。惟查：(一)違禁物，不問屬
於犯人與否沒收之，刑法第三十八條第一項第一款第二項定有明文。而應沒收之違禁
物，不以經扣押者為限，其非因滅失而不存在者，縱未經扣押，仍應諭知沒收。原判
決事實認定：丁○○自民國八十八年十月間起至八十九年十一月間止，自柬埔寨、泰
國走私進口槍枝六十七支及子彈數千發等情（事實欄三）。然原判決除於本案內沒收
槍枝三十九支、子彈一千三百八十七發（主文欄所載）及已經扣押而在其他共犯罪刑
內諭知沒收者外，其餘槍彈未經扣押者，原判決未具體說明已否因滅失而不存在及何
以不諭知沒收之理由，本院前次發回意旨已經指明，原判決未加究明，其瑕疵仍然存
在，自有判決不適用法則之違法。(二)採為判決基礎之證據資料，必須經過調查程序，
以顯出於審判庭者，始與直接審理主義相符，否則其所踐行之訴訟程序，即有違背法
令。又證物應示被告，令其辨認，如係文書而被告不解其意義者，應告以要旨。刑事
訴訟法第一百六十四條、第一百六十五條定有明文。原判決論處被告丁○○、己○○
、壬○○、庚○○、乙○○、辛○○、戊○○非法販賣、持有槍彈犯行，係以被告等
及證人張淑惠檢警偵訊筆錄暨發電機、提單、當票、內政部警政署刑事警察局鑑驗通
知書、指認相片暨扣案之槍彈等證據資料為據。該等證物及文書應於審判期日提示被
告令其辨認或告以要旨，方為合法。乃原審於審判期日，並未履行此項程序（見原審
卷(三)第十五至四九頁審判筆錄），遽採為斷罪資料，其判決當然違背法令。(三)科刑判
決所認定之事實，與所採之證據，不相適合，即屬證據上理由矛盾，其判決當然為違
背法令。原判決認定八十九年三月間某日，由葛恆弼持點二五手槍一支（槍枝型號不
詳）至戊○○住處，供其觀覽，戊○○原有意購買，葛恆弼告以自行與己○○聯繫，
嗣由己○○交付點二五手槍一支（含不詳數目之彈匣、子彈）予戊○○，戊○○即於
其住處未經許可非法持有該槍彈。嗣於二、三日後，因無意願購買，遂又將該槍彈返
還己○○等情。係以秘密證人A4及戊○○之供述為據。第查秘密證人A4及戊○○警訊
及審判中均供述該等槍彈為點二二手槍（偵卷第四○○三號卷第七頁、第一審卷(一)第
二五六頁），原審自行認定為點二五手槍，並未說明其所憑之證據及認定之理由，顯
與卷內證據資料不相適合，而有證據上理由矛盾之違法。(四)依槍砲彈藥刀械管制條例
第四條規定，本條例所稱之槍砲，指具有「殺傷力」、「破壞性」之各式槍砲而言。
原判決論處被告等非法販賣、持有槍彈罪刑，係以扣案之槍彈經鑑定結果，具有殺傷
力為據。然查其未經扣案者，如何具有殺傷力或破壞性，與被告是否成立販賣、持有
槍彈罪刑亦至有關係。原審未經調查鑑定，逕行論斷被告非法販賣、持有槍彈罪刑，
復有應於審判期日調查之證據而未予調查之違誤。(五)刑事訴訟法第三百七十九條第十
四款所謂判決理由矛盾，指所載理由，彼此抵觸互相齟齬，如主文之宣示與事實之記
載及理由之說明不相一致，或理由中之說明前後矛盾而言。原判決既於理由欄內說明
：「本案卷證並無所謂衝鋒槍，而應係較長之半自動手槍，被告己○○、張淑惠誤認
為衝鋒槍，應予更正」等情（原判決第四八頁）。嗣又謂：「被告丁○○私運管制物
品半自動手槍、手槍、子彈、槍砲零件彈匣進口及運輸『衝鋒槍』、手槍、子彈、槍
砲零件彈匣之上開犯行，為想像競合犯，應從一重未經許可，運輸手槍罪處斷」等語
（原判決第四五頁）。其對有無運輸『衝鋒槍』之理由論敘前後齟齬，併有判決理由
矛盾之違法。以上為上訴意旨所指摘及本院得依職權調查之事項，應認原判決關於丁
○○販賣手槍及己○○、壬○○、庚○○、乙○○、辛○○、戊○○部分有發回更審
之原因。
二、駁回部分
按刑事訴訟法第三百七十七條規定：上訴於第三審法院，非以判決違背法令為理由，
不得為之。是提起第三審上訴，應以原判決違背法令為理由，係屬法定要件。如果上
訴理由狀並未依據卷內訴訟資料，具體指摘原判決不適用何種法則或如何適用不當，
或所指摘原判決違法情事，顯與法律規定得為第三審上訴理由之違法情形，不相適合
時，均應認其上訴為違背法律上之程式，予以駁回，首應敘明。
(一)關於丁○○販賣獵槍部分：
本件原判決認定丁○○於八十六年年初某日在台北地區，自綽號「ＭＩＣＨＥＬＮ劉
」之成年男子處取得具殺傷力可擊發子彈，屬槍砲彈藥刀械管制條例第四條所列「獵
槍」類之霰彈槍一支（槍枝管制編號：0000000000號）及具殺傷力之制式
１２ＧＡＵＧＥ霰彈槍子彈十六顆（鑑驗時試射二顆），將之藏放於台北縣土城市世
華銀行土城分行以他人名義申請承租之保險箱內。嗣因經濟窘迫，思欲求售牟利，適
為己○○獲悉，乃轉告郭振添；己○○係四海幫之成員，為求擁槍自重，遂與郭振添
基於共同之犯意聯絡，推由己○○出面，以郭振添名義，於同年八月間某日，在台北
市○○路一八七巷一弄十六號二樓己○○住處，以二十萬元（新台幣，下同）之代價
向丁○○買受上開霰彈槍一支及子彈十六發，先後藏放於台北市○○○路○段三九一
巷四十號郭振添住處及台北市○○街七十二之三號己○○居處，迄八十九年十二月十
日始為警查獲（己○○、郭振添持有此部分槍彈犯行，已經判刑定讞）。因而撤銷第
一審關於丁○○販賣獵槍部分之不當判決，改判仍論處其未經許可，販賣獵槍罪刑。
已綜核全部卷證資料，詳加斟酌論斷，敘明其所憑之證據及認定之理由，而以上訴人
否認犯罪所持之辯解為不足採，予以指駁綦詳，俱有卷存之證據資料可資覆按。從形
式上觀察，並無違背法令之情形存在。查刑法上之連續犯，係指基於概括之犯意，連
續數行為，觸犯構成犯罪要件相同之罪名而言，故除在主觀上須具備概括之犯意外，
客觀上仍須具備有犯同一罪名之連續數行為，始克相當，即就行為人之數犯行間，是
否得以連續犯以一罪論之，除以依行為人自述之主觀犯意判斷外，在客觀上仍應以各
犯行之犯罪時間、手段，依經驗法則、論理法則判斷之，並非謂行為人自供係基於概
括犯意所為之犯罪構成要件相同之所有犯罪行為，均一體有連續犯之適用。本件原判
決以丁○○於八十六年八月間販賣獵槍部分與自八十八年十月間至八十九年五月間連
續販賣手槍之時間相距達二年之久，其前後二案取得槍彈之來源又顯然不同，尚難遽
認係屬連續犯，而以數罪併罰論處，其認事用法俱無不當。丁○○就販賣獵槍部分，
對原審取捨證據及證據證明力判斷之審判職權行使，任憑己見，再事爭執其販賣手槍
及獵槍係基於概括之犯意而為云云，顯與法律規定得為第三審上訴理由之違法情形，
不相適合，此部分之上訴為違背法律上之程式，應予駁回。
(二)關於丙○○、甲○○部分：
本件原判決以公訴意旨略稱：被告丙○○係丁○○之胞弟（時任台灣板橋地方法院檢
察署法警）得悉其兄於八十八年十月十三日自柬埔寨走私槍械一批，即於同月中旬某
日至隔年農曆過年前，分別在台北縣土城市○○路四五一巷八弄九號三樓丁○○與張
淑惠同居處，以掌心雷一支五萬元、三八左輪手槍一支七萬元（含彈匣子彈數目不詳
），向張淑惠購入，再由張淑惠分次在上址家中及台北縣土城市台灣板橋地方法院檢
察署靠近陸橋之門口交予丙○○；丙○○在不詳處所將左輪手槍一把以不詳價格售賣
予被告甲○○，掌心雷一支以十三萬元在桃園縣中壢市○○路與中北路口售賣予劉自
信，因認被告丙○○涉犯槍砲彈藥刀械管制條例第七條第一項、第十二條第一項販賣
槍械、子彈罪嫌。被告甲○○係犯同條例第七條第四項、第十二條第四項未經許可持
有手槍、子彈罪嫌。經審理結果，認為不能證明被告犯罪，因而撤銷第一審關於丙○
○、甲○○部分不當之科刑判決，改判諭知其無罪，已詳敘其綜合調查證據之結果，
應為無罪判決之心證理由。所為論斷俱有卷內證據資料足憑，從形式上觀察，並無違
背法令之情形存在。查認定犯罪事實所憑之證據，雖不以直接證據為限，間接證據亦
包括在內；但無論其為直接或間接證據，其為訴訟上之證明，必須達於一般人均可得
確信其為真實之程度，而無合理之懷疑存在時，始得據為被告有罪之認定。倘若犯罪
事實之證明尚未達到此一程度，仍有合理之懷疑存在時，即難遽採為不利被告之認定
。按證人張淑惠指述售賣予丙○○轉售予劉自信、甲○○之槍彈，均係來自於丁○○
走私進口，而丁○○於八十八年十月間第一次走私手槍十一支及不詳數目之子彈（未
含九○手槍）均已售賣予包春俊及己○○（原判決事實三之(一)）。此後丁○○連續走
私槍彈之時間係自八十九年一月至九月間。然張淑惠證述售賣點二五掌心雷（捷克cz
廠製口徑零點二五吋）及點三八左輪手槍予丙○○之時間係在八十八年十月間。則走
私在後，販賣在先，未運入即已售出，不符常理。又丙○○轉售槍彈予劉自信、甲○
○時，張淑惠並未在現場親眼目睹，張淑惠所供丙○○轉售槍彈予劉自信、甲○○之
證詞，亦屬傳聞證據，復無證據能力。原審以張淑惠之證詞尚未達於一般人均可確信
其為真實之程度，仍有合理之懷疑存在，予以摒棄，而為丙○○、甲○○有利之認定
，自屬正當合法；又查證據之取捨及證據之證明力如何，均屬事實審法院得自由裁量
、判斷之職權，苟其此項裁量、判斷，並不悖乎通常一般之人日常生活經驗之定則或
論理法則，又於判決內論敘其何以作此判斷之心證理由者，即不得任意指摘其為違法
，故共同被告、證人先後之陳述互有歧異時，應依據經驗法則及論理法則，參酌其他
旁證而為取捨，無所謂「案重初供」之原則。共同被告劉自信先供：扣案之點二五掌
心雷（捷克cz廠製口徑零點二五吋）及子彈係向丙○○購買，後謂：係向丁○○購買
而來。但劉自信既能介紹槍彈之大盤商即泰國華裔綽號「生哥」與丁○○認識，嗣後
又與丁○○共同走私、販賣槍彈。則其需用槍彈，直接向丁○○購買即可，自無經由
丁○○之女友張淑惠出售槍彈予丙○○再迂迴買入之必要，原審認劉自信之前供不實
，予以捨棄，後供可信，加以採納，乃其審判職權之合法行使，仍無違法可言。另刑
事訴訟法所稱依法應於審判期日調查之證據，係指與待證事實有重要關係，在客觀上
顯有調查必要性之證據而言，故其範圍並非漫無限制，必其證據與判斷待證事實之有
無，具有關連性，得據以推翻原判決所確認之事實，而為不同之認定；若僅係枝節性
問題，或所證明之事項已臻明瞭，當事人就同一證據再度聲請調查，自均欠缺其調查
之必要性，原審未依聲請為無益之調查，皆無違法之可言。又證人在偵查中或審判中
己經合法訊問，其陳述明確別無訊問之必要者，不得再行傳喚，刑事訴訟法第一百九
十六條定有明文。丙○○被訴售賣點三八左輪手槍及子彈予甲○○部分，既無扣案之
槍彈附卷可稽，亦未經鑑定其有無殺傷力，顯無積極證據證明此部分犯行；又九○手
槍適用之子彈通常為口徑九mm無緣彈，而轉輪手槍通常則使用全緣彈，一般無法共同
使用，另據內政部警政署刑事警察局函覆屬實（第一審卷三第一五○頁），則劉自信
所供丙○○售賣予甲○○之左輪手槍可打九○子彈之詞，亦與事實不符，事證已臻明
確。則台北市政府警察局大安分局警員有無對劉自信表示應向檢察官供述丙○○有賣
槍彈予甲○○即可獲交保，及有無向劉自信說明左輪手槍可打九○子彈等事項，已不
具調查之必要性，自無再行傳喚承辦警員查證之必要。另污點證人張淑惠於檢警偵訊
中己經合法訊問，明確供述係於八十八年十月間售賣槍彈予丙○○，亦無重複訊問之
必要，原審未再予傳喚訊問，尤無違法可言。檢察官上訴意旨置原判決上開明確論斷
於不顧，對原審取捨證據及證據證明力判斷之審判職權行使，任憑己見，或就同一證
據資料為相異之評價，或就不影響於判決本旨事項再為事實上之爭辯，均與法律規定
得為第三審上訴理由之違法情形，不相適合，其上訴為違背法律上之程式，應併予駁
回。
據上論結，應依刑事訴訟法第三百九十五條、第三百九十七條、第四百零一條，判決
如主文。
中　　　華　　　民　　　國　　九十三　　年　　　三　　　月　　 十七 　　日
                              最高法院刑事第四庭
                                  審判長法官  紀　俊　乾
                                        法官  黃　正　興
                                        法官  劉　介　民
                                        法官  陳　東　誥
                                        法官  林　秀　夫
      右正本證明與原本無異
                                              書  記  官
中　　　華　　　民　　　國　　九十三　　年　　　三　　　月　　 十九 　　日
                                                                        Ｋ
